【裁判字號】    87,訴,888
【裁判日期】    890623
【裁判案由】    電信法等
【裁判全文】
主  文
臺灣板橋地方法院刑事判決                          八十七年度訴字第八八八號
    公  訴  人  臺灣板橋地方法院檢察署檢察官
    被      告  丙○○  男四十二歲（民國○○○年○月○○日生）
                        住桃園市○○路一八三號
                        居臺北縣鶯歌鎮○○街三二號
                      （目前另案在臺灣臺北監獄服刑中）
                        身分證統一編號：Ｚ000000000號
    選任辯護人  吳玲華律師
右列被告因違反槍砲彈藥刀械管制條例案件，經檢察官提起公訴（八十六年度偵字第
一七三四七、一八五八二號），本院判決如左：
    主  文
丙○○未經許可，無故持有刀械，累犯，處有期徒刑月，如易科罰金，以佰元折
算壹日。扣案之武士刀壹把沒收。
其餘被訴部分無罪。
    事  實
一、丙○○前曾有多次違反麻醉藥品管理條例前科，其中於民國（下同）八十二年間
    ，經臺灣桃園地方法院判處有期徒刑七月確定，甫於八十六年一月十七日縮刑期
    滿執行完畢，猶不知悔改，另又未經許可，即於八十六年四月間某日，在其臺北
    縣鶯歌鎮○○街三二號住處內，接受一真實姓名年籍不詳綽號「黑仔」之友人贈
    與之武士刀一把，並將該把武士刀放置住處內觀賞，而無故持有該武士刀。嗣於
    八十六年八月十二日晚間七時許，經警循線赴上址查扣上開武士刀後，始查悉上
    情。
二、案經臺北市政府警察局移送臺灣板橋地方法院檢察署檢察官偵查起訴。
    理  由
壹、有罪部分：
一、右揭事實，業據被告丙○○坦承不諱，且本件警方確於八十六年八月十二日晚間
    七時許自被告上開住處內查扣武士刀一把，有搜索扣押證明筆錄一份附卷可稽，
    而該把扣案之武士刀經送請臺北縣警察局鑑定查證結果，確係槍砲彈藥刀械管制
    條例所定之制刀械武士刀，亦有該局八十六年十月十四日八六北警保字第三四五
    六七號函文一份在卷足憑，堪信被告前述自白與事實相符，本件事證已臻明確，
    被告犯行洵堪認定。
二、查被告行為後，槍砲彈藥刀械管制條例業於八十六年十一月二十四日修正，並於
    同年月二十六日生效，其中就未經許可無故持有刀械部分，係移至第十四條第三
    項，其法定刑最高刑度亦由有期徒刑六月提高為有期徒刑一年，經比較新舊法結
    果，仍以舊法較有利於被告，依刑法第二條第一項但書規定，自應適修正前槍砲
    彈藥刀械管制條例處斷，是核被告所為，係犯修正前槍砲彈藥刀械管制條例第十
    二條第三項之未經許可無故持有械罪。末查被告曾有多次違反麻醉藥品管理條例
    前科，其中於八十二年間，經臺灣桃園地方法院判處有期徒刑七月確定，甫於八
    十六年一月十九日執行完畢，有臺灣高等法院檢察署刑案紀錄簡覆表一份在卷可
    參，其於受有期徒刑之執行完畢後，五年以內再犯本件有期徒刑以上之罪，為累
    犯，應依刑法第四十七條之規定加重其刑。爰審酌被告係為自行觀賞始受贈持有
    上開武士刀，所生社會危害尚屬輕微，並參酌其素行狀況（如事實實所載之前科
    情形，有臺灣高等法院檢察署刑案紀錄簡覆表一份在卷足按）及犯罪之手段及犯
    罪後坦承犯行態度良好等一切情狀，量處如主文所示之刑，以示懲儆。
三、扣案之武士刀一把，係槍砲彈藥刀械管制條例所定之管制刀械，屬違禁物，已如
    上述，爰依刑法第三十八條第一項第一款之規定宣告沒收。
貳、無罪部分：
一、公訴意旨略以：被告丙○○自八十六年上旬起，未經許可，無故持有具有殺傷力
    之西德製八釐米半自動金屬模型槍一把（內含彈匣一具）及土製子彈六顆，並藏
    放於其上開住處內，嗣於八十六年八月十二日晚間七時許，經警循線在上址查扣
    該等槍彈，因認被告涉有修正前槍砲彈藥刀械管制條例第九條之一第三項之未經
    許可無故持有模型槍及同條例第十一條第三項之未經許可無故持有子彈等罪嫌云
    云。
二、按犯罪事實應依證據認定之，無證據不得推定其犯罪事實；又不能證明被告犯罪
    者，應諭知無罪之判決；刑事訴訟法第一百五十四條及第三百零一條第一項分別
    定有明文。
三、訊據被告丙○○矢口否認有未經許可無故持有模型槍及子彈之犯行，辯稱：伊於
    警方赴上址搜索前，即已因另案遭捕羈押，扣案之槍彈並非伊所有者，亦不知悉
    伊住處內藏放有該等槍彈等語。經查：公訴人認被告涉有未經許可無故持有模型
    槍及子彈罪嫌，無非以上開槍彈係自被告住處內起獲，且警方赴該址實施搜索時
    適在現場之甲○○、乙○○倘欲脫免罪責，儘可將該等槍彈棄置於屋外，焉有將
    之藏放於易發現之床舖抽屜內之理，且被告因另案遭羈押前，其年籍不詳綽號「
    文麒」之友人即曾透過其住處之0000000號電話，向其調借槍彈尋仇，並
    經其同意，有電話監紀錄可資佐證等為論據，然被告於八十六年八月五日，因另
    涉違反麻醉藥品管理條例案件，為警於國道中山高速公路汐止收費站查獲逮捕，
    並於同日移送臺灣士林地方法院檢察署，由該署檢察官偵訊後諭知羈押，迄本件
    警方於同年月十二日赴其住處查扣上開槍彈時，仍羈押於臺灣士林看守所內等節
    ，業據本件承辦警員陳嘉弘於本院調查時到庭結證屬實，並經本院調取該前案偵
    查卷宗（臺灣士林地方法院檢察署八十六年度偵字第八二七一號偵查卷）查證屬
    實，被告於警方查扣上開槍彈時，既未在現場，且已因另案遭羈押未居住該址多
    日，則該等查扣之槍彈是否確為被告所持有之物，即非無疑，且本件警方赴被告
    住處實施搜索之際，適有被告友人即同案被告甲○○、乙○○及程夏群在該屋內
    一節，亦據同案被告甲○○乙○○及程夏群供明在卷，並有搜索扣押證明筆錄一
    份附卷可稽，足見被告因另案遭羈押後，其多名友人仍得任意進出其住處，此益
    徵上開槍彈是否為被告所持有者，容有合理懷疑之餘地；又依同案被告甲○○、
    乙○○及程夏群供述之內容觀之，彼等迭於警訊時、偵查中及本院調查時否認該
    等槍彈為彼等所有之物，並供稱當時並不知悉該址房間之床舖抽屜內藏有槍彈等
    語，是當時同案被告甲○○等人既不知悉該址房間之床舖抽屜內藏放有上開槍彈
    ，自無為脫免罪責而逕將該等槍彈丟棄於屋外之可能，又若同案被告甲○○等人
    早已知悉該屋內藏有槍彈，甚或該等槍彈即為彼等所持有者，彼等仍得輕易以一
    致推稱該等槍彈為屋主（即被告）所有之合理辯解尋求脫免罪責，衡情亦無恣意
    甘冒適遭屋外警方人員發現之風險而將該等槍彈丟棄於屋外以求脫免罪責之必要
    ，準此以觀，本件實難僅以同案被告甲○○等人於警方實施搜索未將上開槍彈丟
    棄於屋外一端，驟然推論該等槍彈與彼等無涉而逕認為被告所持有之物；再依卷
    附電話監聽紀錄觀之，被告因另案遭羈押前，固有一綽號「阿麒」者透過被告住
    處之0000000號電話，向一綽號「大胖仔」之人洽借槍彈，惟當時「阿麒
    」洽借槍彈之對象並非被告丙○○，而係同案被告甲○○一節，業經執行上開電
    話監聽任務之警員丁○○於本院調查時當庭辨識被告丙○○及同案被告甲○○二
    人聲音後結證屬實，經本院當庭質諸同案被告甲○○，亦供承該段電話監聽譯文
    確係其與「阿麒」二人間之對話，堪認被告並無同意「阿麒」調借槍彈尋仇之情
    事，據此，殊難僅憑前述電話監聽譯文遽認被告有持有上開槍彈之情事；況上開
    模型手槍經本院送請內政部警政署刑事警察局鑑驗結果，亦未發現有可資比對之
    指紋，有該局八十八年六月十日（八八）刑紋字第五三三八五號函文一份在卷可
    查，尤無從逕認被告有持有該等槍彈之行為。綜上所述，本件既無積極、確切之
    證據足資證明被告有持有上開槍彈之情事，復查又無其他事證足以證明被告有公
    訴意旨所指之未經許可無故持有模型槍及子彈犯行，揆諸前揭規定，要屬不能證
    明其犯罪，爰為無罪之諭知。
據上論斷，應依刑事訴訟法第二百九十九條第一項前段、第三百零一條第一項，修正
前槍砲彈藥刀械管制條例第十二條第三項，刑法第十一條前段、第二條第一項但書、
第四十七條、第四十一條、第三十八條第一項第一款，罰金罰鍰提高標準條例第一條
前段、第二條，判決如主文。
本案經檢察官彭聖斐到庭執行職務
中      華      民      國      八十九      年     六     月    二十三  日
                                        臺灣板橋地方法院刑事第二庭
                                            法  官  王  屏  夏
右正本證明與原本無異。
如不服本判決，應於判決送達後十日內，向本院提出上訴狀。
                                            書記官  楊  璧  華
中      華      民      國      八十九      年     七     月      五    日
附錄本案論罪科刑法條全文：
修正前槍砲彈藥刀械管制條例第十二條第三項：
未經許可製造、販賣或運輸刀械者，處一年以下有期徒刑。
意圖供自己或他人犯罪之用，而犯前項之罪者，處三年以下有期徒刑，得併科三萬元
以下罰金。
未經許可無故持有或意圖販賣而陳列刀械者，處六月以下期徒刑、拘役或三千元以下
罰金。
第一項及第二項之未遂犯罰之。


司法院資訊處製作；財團法人民間司法改革基金會備份。
